【裁判字號】    97,易,1487
【裁判日期】    971023
【裁判案由】    妨害自由
【裁判全文】
臺灣臺中地方法院刑事判決              97年度易字第1487號
公  訴  人  臺灣臺中地方法院檢察署檢察官
被      告  己○○
            乙○○○
上列被告因妨害自由案件，經檢察官提起公訴（97年度偵字第99
9號），本院判決如下：
    主    文
己○○共同以強暴妨害人行使權利，處有期徒刑陸月，如易科罰
金以新台幣壹仟元折算壹日。
乙○○○共同以強暴妨害人行使權利，處有期徒刑貳月，如易科
罰金以新台幣壹仟元折算壹日。
    事    實
一、己○○、乙○○○為同居之男女朋友，而己○○與甲○○間
    ，存有甲○○積欠己○○房屋租金之糾葛。於民國96年11月
    29日下午4時30分許，己○○、乙○○○途經臺中縣大里市
    ○○路之土地公廟，因見甲○○正在廟前睡覺，竟共同基於
    妨害人行使權利之犯意聯絡，由乙○○○以手拍打喚醒甲○○後，令其起身，己○○則將手伸至甲○○之口袋內，不顧
    甲○○呼喊不要搶的懇求，強行取走甲○○所有之新臺幣（
    下同）1,300元，乙○○○則站於一旁，並以台語高喊「給
    他搶」、「給他搶」等語。嗣因甲○○為殘障之人，無力抵
    抗，只得任由己○○將其口袋內之1,300元取走，得手後，
    己○○將其中100元交給乙○○○，餘1,200元則供己花用。
二、案經甲○○訴由臺中縣警察局霧峰分局報告臺灣臺中地方法
    院檢察署檢察官偵查起訴。
    理    由
一、訊據被告己○○、乙○○○均矢口否認有何強制犯行，被告
    己○○於本院審理時辯稱：甲○○積欠伊租金3,000元，伊
    只是向甲○○要回來，當時甲○○有喝酒，伊有將手伸到甲○○的口袋內拿錢，但這是甲○○允許的云云。被告乙○○○於本院審理則辯稱：伊沒有叫己○○搶甲○○的錢，己○○有把手伸到阿財（即告訴人甲○○）口袋內，但阿財沒有
    說不要搶這句話云云。經查：
（一）上開事實，業據證人甲○○於偵查中具結證述明確，核與
      在場之目擊證人人丙○○、戊○○於本院審理時具結證述
      情節相符，按證人丙○○、戊○○與被告二人並無仇隙，
      當無攀誣陷害之理，其證詞應屬可信。
（二）被告乙○○○亦自承翌日早上告訴人與證人戊○○曾到其
      居處索還金錢，衡情告訴人甲○○果係自願任由被告己○○取走金錢，豈會於翌日再向被告己○○索還？足見被告
      二人所辯均為卸責之詞，不足採信。
（三）被告己○○雖請求傳喚證人楊登俊，惟被告二人均陳稱事
      發當日楊登俊不在現場，則證人與待證事實即告訴人當場
      有無同意被告己○○自告訴人口袋中拿錢一節無關連性，
      自無傳喚之必要。
（四）綜上所述，本件事證明確，被告二人犯行均堪認定。
二、被告己○○與告訴人之間雖有房租之糾紛，但未得告訴人之
    同意，強行自告訴人之口袋中取走現金1,300元，仍屬妨害
    告訴人權利之行使，故核被告己○○、乙○○○所為，均係
    犯刑法第304條第1項之強制罪（最高法院53年台上字第475
    號判例意旨參見）。被告2人就上開犯行有犯意之聯絡及行
    為之分擔，為共同正犯。
（一）爰審酌被告己○○教育程度為高中畢業，有相當之智識，
      如與告訴人確有民事糾紛應知循合法程序尋求救濟，竟恃
      強欺凌老病弱勢的告訴人，所得雖僅1,300元，對貧病交
      迫、形同遊民之告訴人而言，卻是身家的重要財產；於告
      訴人前往索取時，如能認錯返還，就能立即解決紛爭，卻
      態度執拗傲慢，不應不理，連見面與告訴人商談都不屑為
      之，於檢察官偵查及本院審理時，仍不思與告訴人和解，
      且否認犯行，且具狀妄指告訴人甲○○與證人丙○○串通
      設計，毫無悔悟之心等一切情狀，本院認應從重予以量刑
      如主文所示，並諭知易科罰金之折算標準。
（二）爰審酌被告乙○○○教育程度僅有國小畢業，智識不高，
      為被告己○○同居人，其受被告己○○強烈宰制，自主決
      定能力較弱，於本案非親自下手強取告訴人的金錢之人，
      所得亦不多，僅有100元，且於告訴人前往索還金錢時，
      尚有意願處理，然迫於被告己○○之權威，無解決糾紛之
      能力，於本院審理時，仍否認犯行，迴護被告己○○等一
      切情狀，本院認其情節遠較被告己○○為輕，量處如主文
      所示之刑，並諭知易科罰金之折算標準。
據上論斷，應依刑事訴訟法第299第1項前段，刑法第28條、第30
4項第1項、第41條第1項前段，刑法施行法第1條之1，判決如主
文。
本件經檢察官丁○○到庭執行職務。
中    華    民    國    97    年    10    月    23    日
                        刑事第九庭  法  官  施慶鴻
上正本證明與原本無異。
如不服本判決，應於收受送達後10日內向本院提出上訴書狀（應
敘述具體理由並附繕本）。
上訴書狀如未敘述理由，應於上訴期間屆滿後20日內補提理由書
於本院。
                                    書記官  簡芳敏
中    華    民    國    97    年    10    月    23    日
附錄論罪科刑法條
刑法第304條第1項
以強暴、脅迫使人行無義務之事或妨害人行使權利者，處3年以
下有期徒刑、拘役或3百元以下罰金。


司法院資訊處製作；財團法人民間司法改革基金會備份。
